【裁判字號】    98,台上,7378
【裁判日期】    981210
【裁判案由】    偽證
【裁判全文】
最高法院刑事判決            九十八年度台上字第七三七八號
上  訴  人  甲○○
上列上訴人因偽證案件，不服台灣高等法院台中分院中華民國九
十六年十一月十二日第二審判決（九十六年度上訴字第二八三九
號，起訴案號：由台灣台中地方法院檢察署檢察官於第一審九十
六年度訴字第一○九五號審判期日時以言詞追加起訴，無偵查案
號），提起上訴，本院判決如下：
    主  文
上訴駁回。
    理  由
按刑事訴訟法第三百七十七條規定，上訴於第三審法院，非以判
決違背法令為理由，不得為之。是提起第三審上訴，應以原判決
違背法令為理由，係屬法定要件。如果上訴理由書狀並未依據卷
內訴訟資料，具體指摘原判決不適用何種法則或如何適用不當，
或所指摘原判決違法情事，顯與法律規定得為第三審上訴理由之
違法情形，不相適合時，均應認其上訴為違背法律上之程式，予
以駁回。本件上訴人甲○○上訴意旨略稱：(一)、上訴人提起第二
審上訴後，於民國九十六年十一月七日收到台灣台中地方法院函
，僅載稱：請被告甲○○速補具上訴理由書等語，並未告知補提
上訴理由書之期限，上訴人在同月十二日前往第一審補正具體之
上訴理由，原審卻在同日駁回上訴人之第二審上訴。(二)、上訴人
在第一審以證人身分出庭作證，所為證詞皆為屬實，卻被檢察官
指為虛偽陳述，但上訴人當時無法與許一如串供，所說之證言非
迴護許一如之詞，係出自上訴人之本意云云。
惟查：提起第二審上訴之目的，在於請求第二審法院撤銷、變更
第一審判決，依修正後刑事訴訟法第三百六十一條第二項規定，
應敘述具體理由。所謂不服第一審判決之具體理由，必係依據卷
內既有訴訟資料或提出新事證，指摘或表明第一審判決有何採證
認事、用法或量刑等足以影響判決本旨之不當或違法，而構成應
予撤銷之具體事由，始克當之。而依同條第三項規定之文義及立
法意旨以觀，僅於「上訴書狀未敘述上訴理由」之情形，為保障
上訴人之權益，始有補正之問題。如上訴書狀形式上已敘述不服
原判決之意旨者，即與未敘述上訴理由之情形有別，無庸再命補
正；至於其理由是否具體，則屬第二審法院審查之範圍，自不在
補正之列。亦即第二審法院如認其上訴書狀雖記載理由，但未具
體敘述時，則無須再命補正，可逕認其上訴不合法，以判決駁回
之。本件原判決以上訴人之第二審上訴理由狀，所載理由僅謂：
「刑期太重，不服判決，特提起上訴」云云，其上訴未具體指摘
第一審判決認事用法有何違法或不當之處，且第一審以上訴人係
累犯，審酌其素行、犯罪之動機、目的，及就游安勗、許一如等
涉犯違反毒品危害防制條例案件為偽證之犯行情節、所生之危害
，暨犯後之態度等一切情狀，量處有期徒刑伍月，亦無罪刑不相
當之情事，其在第二審之上訴，顯未敘述具體理由，因認其上訴
不合法律上之程式，駁回上訴人在第二審之上訴。茲上訴意旨就
原判決之論斷，究有何違背法令之情形，並未依據卷內資料具體
指摘，徒執陳詞，以其在第一審所為證言並無虛偽不實云云，據
以指摘原判決違法，即顯非依據卷內資料執為指摘，自不得認係
上訴第三審之適法理由。又上訴人之第二審上訴書狀既已敘述不
服第一審判決之意旨，即與未載述上訴理由之情形有別，自不生
補正之問題，第一審將本件卷宗及證物等送交原審法院審理時，
雖副知上訴人並於說明欄二載稱：「提起上訴，應敘明具體理由
，請甲○○速補具上訴理由書，提出於台灣高等法院台中分院」
，然此僅為第一審將本件移審時，促請上訴人注意其上訴狀應記
載具體之理由而已，因第二審之上訴理由是否具體，本即屬第二
審法院審查之範圍，自不受第一審前揭副知所載內容之拘束。況
上訴人經原審於九十六年十一月十二日判決上訴駁回並在同日將
裁判主文公告（見原審卷第一六頁）後，雖在同日十七時二十分
另向第一審提出上訴理由狀，然其所謂之補提理由，亦與第一審
判決記載其所為辯解之說詞內容相同（見原審卷第二二頁及第一
審判決第三頁第十至十七行），仍未指摘或表明第一審判決有何
採證認事、用法或量刑等足以影響判決本旨之不當或違法，而構
成應予撤銷之具體事由，即令原審延至同月二十二日收受第一審
函轉之前開上訴理由狀後始行判決，其結果仍無不同。上訴意旨
，顯與法律規定得為第三審上訴理由之違法情形，不相適合。其
上訴違背法律上程式，應予駁回。
據上論結，應依刑事訴訟法第三百九十五條前段，判決如主文。
中    華    民    國  九十八  年   十二   月    十    日
                      最高法院刑事第六庭
                          審判長法官  謝  俊  雄
                                法官  陳  世  雄
                                法官  魏  新  和
                                法官  吳  信  銘
                                法官  徐  文  亮
      本件正本證明與原本無異
                                      書  記  官
中    華    民    國  九十八  年   十二   月   十五   日
                                                      V


司法院資訊處製作；財團法人民間司法改革基金會備份。
